臺灣高雄地方法院民事裁定
110年度消債更字第37號

聲  請  人  林洲呈（原名：林志偉、林志威）
0000000000000000

0000000000000000

代  理  人  林文鑫律師

上列當事人因消費者債務清理事件聲請更生，本院裁定如下：
    主  文
聲請人林洲呈自中華民國一一○年八月二十四日下午四時起開始
更生程序。
命司法事務官進行本件更生程序。
    理  由
一、按債務人不能清償債務或有不能清償之虞者，得依本條例所
    定更生或清算程序，清理其債務；債務人無擔保或無優先權
    之本金及利息債務總額未逾新臺幣（下同）12,000,000元者
    ，於法院裁定開始清算程序或宣告破產前，得向法院聲請更
    生；法院開始更生程序之裁定，應載明其年、月、日、時，
    並即時發生效力；法院開始更生或清算程序後，得命司法事
    務官進行更生或清算程序，必要時得選任律師、會計師或其
    他適當之自然人或法人1人為監督人或管理人，消費者債務
    清理條例（下稱消債條例）第3條、第16條第1項、第42條第
    1項、第45條第1項分別定有明文。
二、聲請意旨略以：伊有不能清償債務情事，前依消債條例規定
    ，向本院聲請調解債務清償方案，惟調解不成立。伊又未經
    法院裁定開始清算程序或宣告破產，爰聲請更生等語。
三、經查：
  ㈠聲請人前於民國109年12月17日提出債權人清冊，向本院聲請
    調解債務清償方案，經本院109年度司消債調字第721號受理
    ，於110年1月13日調解不成立，聲請人於同日以言詞聲請更
    生等情，業經本院依職權調取上開調解卷宗核閱無訛。
  ㈡聲請人於107年度申報所得為18,000元，於108年度至109年度
    則無申報所得，名下無財產，有國泰人壽保單解約金2,600
    元（聲請人原為保單號碼0000000000、0000000000、000000
    0000號保單之要保人及被保險人，0000000000號保單於108
    年1月21日變更要保人為母親黃寶鸞，0000000000、0000000
    000號保單則於109年9月10日變更要保人為母親，嗣母親於1
    10年1月31日殁，再於110年2月23日將前揭3張保單變更要保
    人為父親。該保單解約金是否應納入聲請人財產之列，留待
    更生程序再為處理，附此敘明），至中華郵政、臺銀人壽保
    單部分，聲請人均非要保人；又聲請人於瀚鼎商行任日領臨
    時工，108年收入共計274,233元，109年平均每月實領收入
    約24,681元【計算式：（24,065＋24,300＋25,200＋24,700＋24
    ,080＋25,000＋24,400＋24,360＋24,700＋24,700＋25,565＋25,10
    0）÷12＝24,681，本裁定計算式均採元以下4捨5入】，110年
    1月收入為24,800元，前於107年9月27日領取勞保傷病給付3
    ,870元，並核退540元自墊醫療費用，於109年4月30日領取
    行政院紓困補助30,000元，未領取其他補助或給付。另聲請
    人母親於110年1月31日殁，遺有房屋、土地各1筆，均由胞
    姐林雪凌繼承，聲請人則已辦理抛棄繼承等情，有107年至1
    08年綜合所得稅各類所得資料清單及財產歸屬資料清單【本
    院109年度司消債調字第721號卷（下稱調卷）第10至12頁】
    、109年稅務電子閘門財產所得調件明細表（本案卷第151頁
    ）、財產及收入狀況說明書（調卷第3頁）、債權人清冊（
    調卷第4至5頁）、戶籍謄本（調卷第19頁）、勞工保險被保
    險人投保資料表（調卷第16頁）、個人商業保險查詢結果表
    （本案卷第43頁）、財團法人金融聯合徵信中心前置協商專
    用債權人清冊（調卷第7至9頁）、信用報告（調卷第17至18
    頁）、社會補助查詢表（本案卷第124至127頁）、租金補助
    查詢表（本案卷第128頁）、勞動部勞工保險局函（本案卷
    第113頁）、勞動部勞動力發展署高屏澎東分署函（本案卷
    第96頁）、高雄市政府勞工局訓練就業中心函（本案卷第11
    5頁）、在職證明書（調卷第13至15頁、本案卷第91至95頁
    ）、國泰人壽保險股份有限公司函（本案卷第97至98頁、第
    193至206頁）、臺銀人壽保險股份有限公司函（本案卷第11
    6頁）、中華郵政股份有限公司函（本案卷第117至119頁）
    、遺產分割協議書（本案卷第173頁）、財政部高雄國稅局
    三民分局函（本案卷第175至181頁）、鹽埕地政事務所函（
    本案卷第160至166頁）、臺灣高雄少年及家事法院通知（本
    案卷第174頁）、母親之死亡證明書（本案卷第173頁）等附
    卷可證。依聲請人上述工作、收入及財產情況，堪認以其10
    9年平均每月收入24,681元，核算其償債能力，較為妥適。
  ㈢關於聲請人必要生活費用部分，聲請人主張每月支出14,404
    元（無房屋租金）乙情。按債務人必要生活費用，以最近1
    年衛生福利部或直轄市政府所公告當地區每人每月最低生活
    費1.2倍定之，消債條例第64條之2第1項定有明文。本院參
    酌衛福部社會司所公告110年度高雄市最低生活費為13,341
    元，1.2倍即16,009元。又聲請人陳稱係居住於母親死亡後
    遺留（胞姐林雪凌繼承）之房屋乙情，是其無房屋費用支出
    ，故計算其個人每月必要生活費時，即應自前開已包括居住
    費用在內之每月最低生活費用中，扣除相當於房屋支出所佔
    比例（大約為24.36％）。依此計算結果，聲請人每月之必要
    生活費應以12,109元為準【計算式：16,009－（16,009×24.3
    6%）＝12,109】，逾此範圍難認必要。
  ㈣關於聲請人扶養支出部分，聲請人稱須負擔經聲請人認領之
    未成年子女林○妤、父親林金柱之扶養費，每月各6,500元、
    2,500元。經查：
  ⒈查子女林○妤係94年12月生，現就讀國中，於107年度至109年
    度均無申報所得，名下無財產，未領取補助或給付等情，此
    有戶籍謄本（本案卷第18頁）、所得資料清單及財產歸屬資
    料清單（本案卷第24至26頁）、109年稅務電子閘門財產所
    得調件明細表（本案卷第148頁）、社會補助查詢表（本案
    卷第120至123頁）、學生證（本案卷第87頁）、存簿（本案
    卷第44至45頁）附卷可參。林○妤既未成年，名下復無財產
    ，應有受扶養之權利。又林○妤需受扶養程度，按受扶養者
    之必要生活費用，準用第1項規定計算基準數額，並依債務
    人依法應負擔扶養義務之比例認定之，消債條例第64條之2
    第2項亦有明定。因林○妤與其外公、外婆同住，無房屋費用
    支出，爰自其必要生活費用中扣除相當於房屋支出所佔比例
    （110年度高雄市每人每月不含房屋支出之最低生活費之1.2
    倍12,109元），再由聲請人與林○妤之生母共同負擔，聲請
    人應負擔6,055元（計算式：12,109÷2＝6,055），逾此範圍
    ，不予採計。
  ⒉再者，父親林金柱係39年生，現無業，於107年度至109年度
    申報所得各為21,758元（股利所得）、29,353元（股利所得
    、其他所得）、14,415元（股利所得、利息所得），名下有
    未上市上櫃、上市上櫃股票，其中上市上櫃股票部分，以11
    0年8月3日收盤價計，現值共計962,594元，另有臺銀人壽保
    單解約金175,049元、中華郵政保單解約金305,290元、國泰
    人壽保單解約金226,931元，前於104年2月6日領取437,325
    元勞保老年給付，原每月領取3,649元國民年金老年年金，
    自109年1月起調整為每月領取3,793元等情，此有戶籍謄本
    （本案卷第17頁）、所得資料清單及財產歸屬資料清單（本
    案卷21至23頁）、109年稅務電子閘門財產所得調件明細表
    （本案卷第145至146頁）、存簿（本案卷第27至40頁、第46
    至85頁）、勞保局已領老年給付證明（本案卷第20頁）、勞
    動部勞工保險局函（本案卷第113至114頁）、勞工保險被保
    險人投保資料表（本案卷第19頁）、租金補助（本案卷第12
    9頁）、社會補助查詢表（本案卷第142至144頁）、國泰人
    壽保險股份有限公司函（本案卷第97至98頁、第193至206頁
    ）、臺銀人壽保險股份有限公司函（本案卷第116頁）、中
    華郵政股份有限公司函（本案卷第117至119頁）附卷可憑。
    則以林金柱每月領取3,793元國民年金老年年金，且尚有現
    值962,594元股票，及臺銀人壽、中華郵政、國泰人壽保單
    解約金共計707,270元，堪認林金柱有相當資產，仍可維持
    生活，並無受聲請人扶養之必要，聲請人主張支出父親扶養
    費部分，不予採計。
　㈤承上，聲請人目前每月收入24,681元，扣除個人必要支出12,
    109元、子女扶養費6,055元後，剩餘6,518元，而聲請人目
    前負債總額為9,263,395元（調卷第35至57頁、第68至70頁
    ，包括：台北富邦銀行、兆豐銀行、聯邦銀行、遠東銀行、
    元大銀行、台新銀行、中國信託銀行、摩根聯邦資產管理股
    份有限公司、萬榮行銷股份有限公司、新光行銷股份有限公
    司、遠傳電信），扣除國泰人壽保單解約金後，以每月所餘
    逐年清償，至少須約118年【計算式：（9,263,395－2,600）
    ÷6,518÷12≒118】始能清償完畢，應認其已不能清償債務。
    此外，聲請人無擔保或無優先權之債務總額未逾1,200萬元
    ，且無消債條例第6條第3項、第8條或第46條各款所定駁回
    更生聲請之事由存在。則聲請人聲請更生為有理由，應予准
    許，爰命司法事務官進行本件更生程序。
四、依消債條例第11條第1 項、第45條第1 項、第16條第1 項，
    裁定如主文。
中　　華　　民　　國　　110 　年　　8 　　月　　24　　日
              　　民事庭　　  法　官　陳宛榆
以上正本係照原本作成。
本裁定不得抗告。
中　　華　　民　　國　　110 　年　　8 　　月　　24　　日

  　                          書記官　何福添